臺灣臺北地方法院刑事判決　　　　　　　　　　　九十一年度交簡上字第二一九號
　　上　訴　人
　　即　被　告　乙○○　男　三.
　　選任辯護人　廖修譽律師
右列上訴人因公共危險案件，不服本院臺北簡易庭九十一年度北交簡字第一一七六號
，於中華民國九十一年八月二十七日第一審刑事簡易判決（檢察官聲請簡易判決處刑
書案號：臺灣臺北地方法院檢察署九十一年度偵字第二二九號），提起上訴，本院判
決如左：
    主  文
上訴駁回。
    事  實
一、乙○○前曾於民國九十年九月間因公共危險罪案件罪，經臺灣臺北地方法院檢察
    署以九十年度偵字第二二一七一號聲請簡易判決處刑，由本院臺北簡易庭於九十
    一年一月二十九日以九十年度北交簡字第四四九一號裁判判處罰金一萬元，如易
    服勞役以三百元折算一日確定，雖未構成累犯卻尤不知警惕，明知服用酒類已達
    不能安全駕駛之程度時，即不得駕駛動力交通工具，復自同年十二月四日十八時
    許起，在臺北市某處食用晚餐時，飲用約三、四罐啤酒，酒後其控制力及注意力
    均已達無法安全駕駛動力交通工具之程度，猶駕駛Ｋ九─六Ｏ二六號自小客車搭
    載友人甲○○在道路上行駛，迨於翌日（即五日）凌晨零時十分許，途經同市中
    山區○○○路第二八九號前時，乙○○發現該處有警員臨路對其人車實施攔查，
    然未即刻停車受檢，直至同路第三Ｏ一號前始停車，並要求與鄰座之甲○○互換
    位置，意圖由甲○○冒稱該車駕駛人以圖規避檢查，當二人互換座位之際，為前
    往執行職務之警員丙○○發覺，當時丙○○發現乙○○酒意甚濃，遂要求檢測其
    呼氣所含酒精濃度，詎乙○○不願配合警員接受檢測，復與該警員拉扯，造成當
    時執行職務之警員丙○○受有左手淺創之傷害（乙○○另涉妨害公務及過失傷害
    罪嫌部分業由檢察官為不起訴處分），乙○○嗣經警員將其帶回臺北市政府警察
    局中山分局中山二派出所內，於同日零時二十四分許，另由警員時保寧檢測其呼
    氣所含酒精濃度高達每公升○．九六毫克（ＭＧ／Ｌ），客觀上已達不能安全駕
    駛動力交通工具之程度，始查悉上情。
二、案經臺北市政府警察局中山分局報請臺灣臺北地方法院檢察署檢察官偵查後聲請
    簡易判決處刑。
    理  由
一、被告上訴意旨則以下列等語資為辯解：
(一)、就酒測報告單（即呼氣所含酒精濃度之檢測值）物證部分：檢察官起訴被告犯罪
    最主要之物證，係為警員所提出之酒測報告單（見臺灣臺北地方法院檢察署九十
    一年度偵字第二二九號偵查卷第十三頁），然此未經被告簽名之酒測報告單依其
    上記載，施測者係為警員丙○○而非時保寧，且施測地點係於林森北路三○一號
    前，復對照證人丙○○於九十一年一月十六日檢察官偵訊時稱，被告在當場並未
    做酒測，而係在派出所才做酒測，且係由主管時保寧在派出所操作，其親眼看到
    （見同前偵查卷第三十二至三十四頁），及其在法院審理中亦稱：「由我們主管
    時保寧對他作酒測，作酒測時我有在場」（見九十一年十月二十五日之訊問筆錄
    ），據證人時保寧於九十一年一月三十日檢察官偵訊時稱其確係本件酒測製作之
    人（見同前偵查卷第三十八頁），此顯然與酒測報告單上之書面記載不符，且證
    人甲○○也陳稱未見被告於警局做酒測之陳述，故酒測報告單此證物之證明力是
    否可採，實有相當之疑問。
(二)、被告要求做血液酒精濃度檢測保全證據措施部分：被告自始即主張臺北市政府警
    察局中山分局未曾對其施行酒精濃度測試，其知悉被以不實之酒測報告為誣指之
    後，被告當時在馬偕醫院驗傷時即行要求做血液酒精濃度測驗，但卻遭警員拒絕
    ，而警員係指稱與規定不符，然依警員指稱之規定即臺北市政府警察局九十年十
    一月七日北市警交字第九○三二九九五六○○號函，即明確記載如拒絕接受呼氣
    式酒精濃度檢測者，應強制移由醫院對其實施血液檢體採樣（見同前偵卷第四十
    頁）。故依正常程序，如有拒絕接受測驗者（非限於肇事受傷），本即應為血液
    檢測，而警員根本未為施作酒測即出示附卷所謂被告之「酒精濃度測試值」，就
    此顯係虛構之證據，被告要求做抽血以檢測酒精濃度為證據保全，是被告確信其
    未有喝酒，才敢為此證據保全之提出。
(三)、證人甲○○證言部分：證人甲○○於法院審理時亦證稱：當日大約晚上八、九點
    碰到被告，並沒有看到他喝酒，後來吃完飯後大約十、十一點說要送證人回家等
    語。由證人甲○○證詞顯見，被告於當天晚上自八、九點之後並無喝酒之事實，
    進而更足證被告並無酒後駕車之事實。
(四)、依刑事訴訟法第一百五十四條之規定：「犯罪事實應依證據認定之，無證據不得
    推定其犯罪事實」，依同法第一百五十五條亦規定：「證據之證明力，由法院自
    由判斷。無證據能力，未經合法調查，顯與事理有違，或與認定事實不符之證據
    ，不得作為判斷之依據」。而上可知，原審據以認定被告犯罪之證人丙○○、時
    保寧之證言及其等所提出之呼氣式酒測報告單矛盾重重，且就其等違反經驗法則
    拒絕被告為血液檢測之舉止，更可知就其之指述被告犯罪，實有內幕，原審亦未
    查明而逕予判決，顯然即有受撤銷之原因。
二、惟查：
(一)、上訴人即被告乙○○於九十年十二月五日凌晨零時十分許，駕駛Ｋ九–六○二六
    號自用小客車，行經臺北市中山區○○○路第二八九號前遇警攔檢時，被告直至
    同路第三Ｏ一號前始停車並要求與鄰座之甲○○互位置，當時警員丙○○發現被
    告酒意甚濃，嗣將其帶回臺北市政府警察局中山分局中山二派出所，於同日零時
    二十四分許，另由警員時保寧檢測其呼氣所含酒精濃度高達每公升○．九六毫克
    （ＭＧ／Ｌ），被告復以未曾接受酒精檢測為由，拒絕於酒測單及舉發單上簽名
    等情，業據證人即警員丙○○、時保寧於檢察官偵訊及丙○○本院調查時結證明
    確（參見同前偵查卷第三十七至三十九頁，本院九十一年十月二十五日訊問筆錄
    ），復有被告拒絕簽名之舉發違反道路交通管理事件通知單、酒精濃度測定值單
    及前揭證人當時任職於中山二派出所警員丙○○依職權所填製刑法第一百八十五
    條之三案件測試觀察紀錄表在卷可稽（見同前偵查卷第十三至十四頁）；本件舉
    發及實施酒測警員與被告素不相識，亦無怨隙，自無任意偽造不實酒測表、舉發
    單，並於檢察官偵訊時指證被告酒後駕車之必要，該等酒測表、舉發單及警員丙○○指證被告酒後駕車等情節，自屬實情；另被告係在臺北市○○○路第三○一
    號前經警員丙○○攔停受檢，此部分已為前揭證人丙○○證述翔實，並為被告到
    庭所不爭執，而被告嗣經警將其帶回臺北市政府警察局中山分局中山二派出所內
    ，另由警員時保寧檢測其呼氣所含酒精濃度，業據證人丙○○、時保寧結證屬實
    ，已如前述，故係爭酒測單上關於施測者及施測地點之記載，實為原對被告實施
    攔檢勤務之警員丙○○及攔檢地點為林森北路第三○一號之記載，並由警員丙○○依職權填寫，確與實情相符，故該酒測單之證據能力並不因其上記載與實際施
    測者係警員時保寧，施測地點在前揭中山分局中山二派出所內有所出入而影響，
    被告猶執前詞酒測單之記載與實際情形不符云云為辯，委無足採。
(二)、至於被告所稱要求做血液酒精濃度檢測但為警所拒一節，雖據證人蔡亦凱及警員
    丙○○證述翔實，然警員時保寧既已依檢測器之正確使用方式檢測並列印出檢測
    結果，原無應受測人之請求重複檢測或由其恣意決定檢測方法，直至受測試人滿
    意為止之必要，被告認為血液酒精濃度檢測之證據能力優於檢測其呼氣所含酒精
    濃度之證據能力，此顯然與事理不符。又被告雖辯稱其未曾接受任何酒精檢測云
    云，然本件確有測出值為零點九六毫克之酒精濃度測定值單印出資料並附卷等情
    ，已據證人即警員丙○○、時保寧證述甚詳（參見同前偵查卷第三十七至三十九
    頁，本院九十一年十月二十五日訊問筆錄），被告復於九十一年一月十六日檢察
    官訊問其對證人丙○○指稱酒測係由主管（即時保寧）所為之意見時自承：「我
    並沒有吹氣，但測試機有靠近我一下」等語，足徵被告空言指稱未曾接受任何酒
    精檢測云云，尚難憑信。
(三)、被告雖以證人甲○○到庭證稱，當晚約八、九點碰到被告直至約十一點許均未曾
    見被告飲酒等語，欲證明被告並無酒後駕車之事實；然證人甲○○於是晚約八、
    九點許在餐廳與被告見面後，雖未見被告飲酒，並不能因此證明被告當日與證人
    甲○○見面之前，未曾飲用或食用任何含有酒精成分之飲料及食物，況證人甲○○於警局詢問、檢察官偵訊及本院調查時均證述：被告發現當晚臺北市○○○路
    第二八九號前處有警員對其人車實施攔查時，被告駛至同路第三Ｏ一號前停車後
    ，即要求當時坐於駕駛座旁之證人互換座位等情（見同前偵查卷第八至九頁、第
    三十二至三十三頁、本院九十一年十一月二十日訊問筆錄），此亦為被告到庭所
    不否認，被告甫於九十年九月間亦因酒醉駕車而觸犯公共危險罪，對於深夜有警
    員臨路實施攔檢所為何事，知之甚稔，當時被告即刻要求與鄰座之證人甲○○互
    換座位，顯見被告對於其所服用酒精飲料已過量一事，有所認知，否則，何須意
    圖由證人甲○○冒充該車駕駛人以圖規避警方檢查，復參酌被告於九十年十二月
    五日及九十一年一月十六日檢察官偵訊時，二度自承其自九十年十二月四日晚上
    約六、七時許起至十二時許止，在晚餐席間飲用約三、四罐啤酒等語（見同前偵
    查卷第二十五頁反面及三十一頁反面），則其飲用之際對於體內血中酒精濃度將
    因此提高，自難諉為不知。
三、刑法第一百八十五條之三規定服用酒類致不能安全駕駛動力交通工具，係抽象危
    險犯，並不以發生具體危險為必要，至所謂酒醉狀態，只需一般評價程度達於對
    車輛駕駛行為失其必要之注意力或判斷力之虞即可，至實際上對駕駛行為是否發
    生具體危險，則並不重要。又行為人飲酒後如其呼氣酒精濃度達人體酒精濃度為
    每公升一‧七五至一‧○毫克時，即有思考改變、步態不穩、噁心嘔吐、精神混
    惑不清晰之情形，有行政院國軍退除役官兵輔導委員會臺北榮民總醫院八十八年
    八月五日（八八）北總內字第二六八六八號函附卷可參，且汽車駕駛人飲酒後其
    呼氣中酒精濃度如已達於每公升○‧八五毫克，其肇事率為一般未飲酒者之五十
    倍，亦有中央警察大學交通學系暨交通管理研究所教授蔡志中之研究報告在卷可
    憑，況法務部於八十八年五月十日亦邀集司法院刑事廳、交通部、行政院衛生署
    、內政部警政署及中央警察大學等相關單位決議，並參酌美國加州運輸部交通安
    全局所實驗之結果，以呼氣酒精濃度逾每公升含Ｏ．五五毫克時，即得認為不能
    安全駕駛為認定標準，蓋因由美國、德國及日本等國家所進行之酒精濃度與精神
    狀態之測試實驗，呼氣中酒精濃度達每公升Ｏ．五五毫克時，就人之生理方面，
    已產生視覺反應遲鈍、影像不能集中、同時不能看清前方路況及車旁照後鏡等狀
    況，其駕駛能力已受有影響，其肇事率已為一般正常人之十倍，足徵此項認定標
    準，依一般社會通念，客觀上足以認定已達不能安全駕駛之程度。故被告於飲酒
    約數小時後，其體內之酒精濃度經警攔查檢測其呼氣所含酒精濃度仍高達每公升
    ○．九六毫克，是依前述台北榮民總醫院函文及學者研究報告所提出「不能安全
    駕駛」之酒精含量數值、被告酒精濃度檢測表、證人丙○○之證述等證據，足認
    被告於駕駛汽車經警查獲之當時，顯然已達不能安全駕駛之情狀，是被告所辯，
    顯係圖卸飾詞，殊無可採，罪證明確，犯行洵堪認定。
四、核被告乙○○所為係犯刑法第一百八十五條之三服用酒類不能駕駛動力交通工具
    而駕駛之公共危險罪。原判決以被告犯行明確而適用上開法條判處罰金二萬五千
    元，如易服勞役以三百元折算一日，經核認事用法均無違誤，量刑堪稱妥適，應
    予維持。上訴意旨猶以當天並無飲酒，警員亦未實施酒測，指摘原判決不當，並
    無理由，應予駁回其上訴。
五、據上論斷，應依刑事訴訟法第四百五十五條之一第一項、第三項、第三百六十八
    條，判決如主文。
本案經檢察官黃東焄到庭執行職務
中      華民      國    九十一    年     十二     月     十八     日
                                      臺灣臺北地方法院交通法庭
                                          審判長法  官劉壽嵩
                                                法  官陳婷玉
                                                法  官鄧德倩
右正本證明與原本無異。
本判決不得上訴。
                                                書記官謝韻華
中      華      民      國    九十一    年     十二     月     十八     日
